臺灣橋頭地方法院民事判決　　　　　　110年度橋簡字第727號
原　　　告　吳美紅　
被　　　告　翁林煇　


上列當事人間請求損害賠償事件，原告提起刑事附帶民事訴訟（
108 年度附民字第188 號），經刑事庭移送前來，本院於民國11
0 年10月26日言詞辯論終結，判決如下：
    主      文
被告應給付原告新臺幣壹拾肆萬元，及自民國一０八年六月二十
一日起至清償日止，按週年利率百分之五計算之利息。
訴訟費用由被告負擔。
本判決第一項得假執行，但被告如以新臺幣壹拾肆萬元為原告預
供擔保，得免為假執行。
    事實及理由
一、被告經合法通知，無正當理由未於言詞辯論期日到場，核無
    民事訴訟法第386 條各款所列情形，爰依原告聲請，由其一
    造辯論而為判決。
二、原告主張：被告於民國105 年8 、9 月間，加入由真實年籍
    姓名均不詳綽號「土豆」之成年人（下稱「土豆」）等三人
    以上所組成之詐欺集團（下稱本案詐欺集團），擔任車手頭
    工作，負責招募其他車手加入本案詐欺集團，及於集團成員
    實施詐欺犯罪當日集合車手，分派聯繫用之工作手機及交通
    費予車手，並於車手成功取得詐欺款項後，向車手收取詐騙
    所得轉交上手（俗稱收水）及分配車手酬勞，被告於其所招
    募之車手每次成功取得詐欺款項，均可按每次出動車手人數
    各分得新臺幣（下同）500 元之報酬。被告乃陸續招募葉柏
    辰及他人加入本案詐欺集團，擔任收取詐騙所得款項車手之
    工作；葉柏辰加入本案詐欺集團擔任車手，負責依上頭以工
    作手機之指令前往各地收取詐欺款項，並於每日任務結束後
    繳回詐欺款項及工作手機予被告或被告指定之中間人，並約
    定擔任車手者，則可獲得所取得之金額1 ％之報酬。嗣於
    105 年10月24日凌晨某時許，被告在中壢火車站後站之某全
    家便利商店，交付不詳品牌之工作手機1 支（未扣案）及交
    通費500 元予葉柏辰，並指示葉柏辰搭車南下高雄，等候電
    話指示取款。嗣於同日9 時40分許起，本案詐欺集團某成員
    先後多次撥打電話予原告，對其佯稱：其子因替友人擔保70
    萬債務，如不代為還款，要毆打其子云云，致原告信以為真
    而陷於錯誤，依本案詐欺集團成員指示，於同日10時10分許
    ，將現金10萬元裝於紙袋內後置於高雄市小港區康莊路55巷
    內之花盆內，葉柏辰依指示前往該處拿取；原告復於同日10
    時25分許，再依本案詐欺集團成員指示，將現金4 萬元裝於
    紙袋內後置於同一地點之花盆內，再由葉柏辰接續前往該處
    拿取，得手後將14萬元攜回交付被告上繳本案詐欺集團其他
    成員。被告上開詐欺行為，業經本院刑事庭以108 年度訴字
    第313 號刑事判決論以加重詐欺取財罪，處有期徒刑1 年4
    月確定，其不法侵害原告之財產法益，自應對原告所受損失
    14萬元負賠償責任。為此依侵權行為之法律關係，提起本訴
    等情，並聲明：被告應給付原告14萬元，及自起訴狀繕本送
    達翌日起至清償日止，按週年利率5 ﹪計算之利息。
三、被告經合法通知無正當理由不到庭，亦未提出書狀作何聲明
    或陳述。
四、得心證之理由：
  ㈠原告主張之上開事實，業據提出本院108 年度訴字第313 號
    刑事判決為證，該刑事判決認定被告加入本案詐欺集團，擔
    任車手頭工作，構成加重詐欺取財罪，經本院調取該刑案電
    子卷證核閱無誤。且被告經合法通知未到庭爭執，亦未提出
    書狀作有利於己之聲明或陳述，本院依上開調查證據之結果
    ，認原告之主張堪信為真實。
  ㈡按因故意或過失，不法侵害他人之權利者，負損害賠償責任
    任；故意以背於善良風俗之方法，加損害於他人者亦同；數
    人共同不法侵害他人之權利者，連帶負損害賠償責任；造意
    人及幫助人，視為共同行為人，民法第184 條第1 項、第18
    5 條第1 項前段、第2 項分別定有明文。以詐欺行為造成他
    人陷於錯誤，致為金錢之交付者，即屬民法第184 條第1 項
    後段，故意以背於善良風俗之方法，加損害於他人，該施用
    詐術之行為人自應負侵權行為損害賠償責任。又民事上共同
    侵權行為人間不以有意思聯絡為必要，數人共同為侵權行為
    加損害於他人，各行為人對於被害人應負全部損害之連帶賠
    償責任（最高法院67年台上字第1737號判例意旨、106 年度
    台上字第700 號判決意旨參照）。
  ㈢被告、葉柏辰及不詳詐欺集團成員共同以上述方式詐欺，致
    原告陷於錯誤，匯款14萬元，被告、葉柏辰、不詳詐欺集團
    成員為共同侵權行為人，揆諸前揭說明，原告本於民法第18
    4 條第1 項後段、第185 條第1 項規定，自得請求被告、葉
    柏辰及不詳詐欺集團成員連帶負損害賠償責任。又連帶債務
    之債權人，得對於債務人中之一人或數人或其全體，同時或
    先後請求全部或一部之給付，民法第273 條第1 項定有明文
    。被告、葉柏辰及詐欺集團成員既為連帶債務人，則原告依
    民法第273 條第1 項規定，自得單獨向被告請求損害賠償14
    萬元。
  ㈣次按因連帶債務人中之一人為清償、代物清償、提存、抵銷
    或混同而債務消滅者，他債務人一同免其責任，民法第274
    條定有明文。又債權人向連帶債務人中之一人免除債務，而
    無消滅全部債務之意思表示者，除該債務人應分擔之部分外
    ，他債務人仍不免其責任，民法第276 條第1 項亦有明文。
    依此規定，債務人應分擔部分之免除，仍可發生絕對之效力
    ，亦即債權人與連帶債務人中之一人成立和解，如無消滅其
    他債務人連帶賠償債務之意思，而其同意債權人賠償金額超
    過「依法應分擔額」（同法第280 條）者，因債權人就該連
    帶債務人應分擔之部分，並無作何免除，對他債務人而言，
    固僅生相對之效力而無上開條項之適用，但其應允債權人賠
    償金額如低於「依法應分擔額」時，該差額部分，即因債權
    人對其應分擔部分之免除而有該條項規定之適用，並對他債
    務人發生絕對之效力（最高法院98年度台抗字第200 號、10
    0 年度台上字第91號判決意旨參照）。且連帶債務人相互間
    ，除法律另有規定或契約另有訂定外，應平均分擔義務，為
    民法第280 條前段所明揭。
  ㈤原告與葉柏辰曾就本案以14萬元成立調解，但葉柏辰迄未給
    付乙情，業經原告陳明在卷（見本案卷第65頁），並有本院
    109 年度橋司附民移調字第85號調解筆錄在卷可考（見附民
    卷第39至40頁），由原告對被告仍繼續訴訟觀之，可知原告
    對於葉柏辰以外其他應負損害賠償責任之人之損害賠償請求
    權，不因調解成立而消滅或拋棄，並無因調解而消滅連帶債
    務人全部債務之意，故被告仍不能免其應負之賠償責任。又
    被告是葉柏辰、其他詐欺集團成員之共同侵權行為人，渠等
    為連帶債務人，依民法第280 條前段之規定，應平均分擔義
    務，故葉柏辰對原告之損害賠償債務應分擔額至多為7 萬元
    （14萬元×1/2 ＝7 萬），對照葉柏辰與原告之調解賠償金
    額為14萬元，可知調解賠償金額尚高於葉柏辰依法應分擔額
    ，則原告並無免除葉柏辰應分擔之部分，對其餘連帶債務人
    即被告而言，不生免除之絕對效力。再葉柏辰既未清償分毫
    ，則依民法第274 條之反面解釋，原告仍得就損失之14萬元
    全額請求被告賠償。
五、綜上所述，原告依侵權行為之法律關係，請求被告給付14萬
    元，及自起訴狀繕本送達翌日即108 年6 月21日（送達證書
    見附民卷第13頁）起至清償日止，按週年利率5 ％計算之利
    息，洵屬有據，應予准許。
六、本件係就民事訴訟法第427 條第1 項訴訟適用簡易程序所為
    被告敗訴之判決，爰依同法第389 條第1 項第3 款規定，依
    職權宣告假執行，並據同法第392 條第2 項規定，依職權宣
    告如被告以14萬元為原告預供擔保，得免為假執行。
七、訴訟費用負擔之依據：民事訴訟法第78條。
中    華    民    國   110    年    11    月    11    日
                  橋頭簡易庭  法      官  郭育秀
以上正本係照原本作成。
如對本判決上訴，須於判決送達後20日內向本院提出上訴狀。如
委任律師提起上訴者，應一併繳納上訴審裁判費。
中    華    民    國   110    年    11    月    11    日
                              書  記  官  塗蕙如